【裁判字號】    92,小上,71
【裁判日期】    920827
【裁判案由】    給付票款
【裁判全文】
臺灣高雄地方法院民事裁定  九十二年度小上字第七一號
    上  訴  人  甲○○
    被上 訴 人  乙○○
右當事人間請求給付票款事件，上訴人對於中華民國九十二年三月十三日本院高雄簡
易庭九十一年度雄小字第二五六九號第一審判決提起上訴，本院裁定如左：
    主      文
上訴駁回。
第二審訴訟費用新台幣仟肆佰貳拾陸元由上訴人負擔。
    理      由
一、按對於小額程序之第一審裁判上訴，非以其違背法令為理由，不得為之；且其上
    訴狀應記載上訴理由，表明下列各款事項：一、原判決所違背之法令及其具體內
    容。二、依訴訟資料可認為原判決有違背法令之具體事實，民事訴訟法第四百三
    十六條之二十四第二項、第四百三十六條之二十五條分別定有明文。又依同法第
    四百三十六條之三十二第二項準用第四百六十八條及第四百六十九條第一款至第
    五款之規定，判決不適用法規或適用不當者，為違背法令；有同法第四百六十九
    條第一款至第五款所列各款情形之一者，為當然違背法令。是當事人於小額訴訟
    程序提起上訴，如依民事訴訟法第四百六十八條規定，以小額程序之第一審判決
    有不適用法規或適用法規不當為理由時，其上訴狀或理由書應表明該判決所違背
    之法令條項或其具體內容；倘為司法院解釋、或最高法院之判例，則應表明該判
    例、解釋之字號或其內容；若係成文法以外之法則（習慣或法理），則應表明該
    法則之旨趣；如以民事訴訟法第四百六十九條第一款至第五款所列各款情形為理
    由時，其上訴狀或理由書應表明有合於各該條款規定情形之具體內容，及係依何
    訴訟資料合於該違背法令之具體事實。上訴狀或理由書如未依此項方法表明，或
    其表明者顯與上開法條規定不合時，即難認為已合法表明上訴理由，其上訴自難
    認為合法。又當事人於第二審程序不得為訴之變更、追加、提起反訴或提出新攻
    擊或防禦方法，亦為同法第四百三十六條之二十七、四百三十六條之二十八前段
    所明定，故上訴人如於上訴後為訴之變更、追加、提起反訴或提出新攻擊或防禦
    方法，本院自不得予以審酌。
二、上訴意旨略以：兩造於九十一年五月間合夥經營彩券行，嗣因兩造意見不合而結
    束合夥關係，並於同年七月十日於立法委員湯金全服務處主任張嘉宏協調下進行
    清算，清算結果伊出資額為新台幣（下同）四十七萬七千零九十三元，被上訴人
    乃當場先給付伊二十六萬四千三百三十八元，扣除伊以被上訴人提款卡所提領之
    一萬四千元，被上訴人尚應給付伊十九萬八千七百五十五元，伊從未同意以三十
    七萬四千三百三十八元達成和解，被上訴人主張兩造業已和解乙事，與事實不符
    。縱認兩造有以上開金額達成和解，扣除被上訴人已給付及伊以被上訴人提款卡
    所提領之款項，被上訴人仍應再給付伊九萬六千元，爰依合夥法律關係，先位聲
    明請求：(一)原判決廢棄；(二)被上訴人應給付上訴人十九萬八千七百五十五元，及
    自上訴狀繕本送達翌日起至清償日止，按週年利率百分之五計算之利息。另依和
    解契約法律關係，備位聲明請求：(一)原判決廢棄；(二)被上訴人應給付上訴人九萬
    六千元，及自上訴狀繕本送達翌日起至清償日止，按週年利率百分之五計算之利
    息等語。
三、本件上訴人於原審係依據票據之法律關係，請求被上訴人給付如附表所示七紙本
    票票款七萬元（下稱系爭本票），經原審為其敗訴判決後提起上訴，為訴之變更
    ，另依合夥契約法律關係，先位聲明請求被上訴人給付十九萬八千七百五十五元
    ，並依和解契約法律關係，備位聲明請求被上訴人給付九萬六千元。惟查，依上
    訴狀所載之內容，可知上訴人提起上訴，僅就原審證據取捨、認定事實之事項，
    指摘原判決不當，並未具體指摘原審判決事實之認定有何違背法令之情事。而上
    訴人於原審既係本於票據法律關係請求被上訴人給付票款，嗣於第二審程序為訴
    之變更，依民事訴訟法第四百三十六條之二十七規定，其所為訴之變更並不合法
    ，本院自不得予以審酌。
四、又按稱和解者，謂當事人約定，互相讓步，以終止爭執或防止爭執發生之契約；
    和解有使當事人所拋棄之權利消滅及使當事人取得和解契約所訂明權利之效力，
    民法第七百三十六條及第七百三十七條分別定有明文。又和解契約為意定契約而
    非要式契約，故雙方倘就和解之意思表示達成合意即已成立，並不以簽訂書面契
    約或兩造均已履行和解條件為必要。本件兩造於九十一年五月間因合夥經營彩券
    行，嗣兩造意見不一而合意結束合夥關係，遂於同年七月十日於立法委員湯金全
    服務處主任張嘉宏協調下進行清算乙節，為兩造所不爭執，可堪信為真實。雖上
    訴人主張兩造清算後並未達成和解等語。惟查，兩造於上開時間就合夥期間之資
    金關係確有達成和解乙事，業據證人張嘉宏證稱：「他們兩人因本件合夥糾紛，
    確實有來請我協調，一開始我勸他們繼續合夥，後來他們不同意，所以就請他們
    就合夥的金額結算清楚，還包括被告（被上訴人）向原告（上訴人）的借款十一
    萬元要全數還給原告，後來他們有去結算金額結算清楚之後，再將被告的借款十
    一萬元加進去一起去還給原告，但是詳細的金額是多少我忘記了，當時並有約定
    原告應該將被告所簽發的本票十一張及金融卡還給被告，後來有談成，被告並且
    有簽發支票給原告，但是是多少錢的支票我已經忘記了，當時有一部分因為被告
    所帶的錢不足，所以就另外約定被告第二天將餘款帶來我的服務處來交給原告，
    原告帶本票及金融卡來交給被告，但是第二天到了之後原告就又後悔了，說差額
    很多就反悔了，當天原告也有帶一名朋友來，他的朋友還對原告說如果你要這樣
    的話昨天就不應該收人家的錢。」等語綦詳（見原審卷第三十四至三十五頁）。
五、再者，參諸上訴人亦自認於協調時亦當場收受被上訴人所交付之二十六萬四千三
    百三十八元（被上訴人主張交付二十六萬七千三百三十八元）等情以觀，倘兩造
    就合夥款項未達成共識，被上訴人應不會輕易交付上開款項予上訴人，上訴人於
    調解當日既已欣然接受被上訴人所交付之款項，堪認兩造於協調當日確有達成和
    解，和解契約業已有效成立，並不因兩造有無簽訂書面契約而異其法律效果。又
    系爭七紙本票乃上開上訴人應返還被上訴人十一紙本票中之部分票據乙事，兩造
    亦未爭執，今兩造既已達成和解，均應依和解契約內容履行，故上訴人仍執系爭
    本票請求被上訴人給付票款，自屬無據。從而，原審綜據上情，認定兩造業已達
    成和解，上訴人不得再本於票據法律關係請求被上訴人給付票款，而為上訴人敗
    訴之判決，其認事用法，均無不當。
六、綜上所述，上訴人既未就原審判決有何不適用法規或適用不當，或有民事訴訟法
    第四百六十九條第一款至第五款當然違背法令之情形為具體指摘，依前開說明，
    上訴人之上訴為不合法，應予駁回。
七、末按於小額訴訟之上訴程序，法院為訴訟費用之裁判時，應確定其費用額，民事
    訴訟法第四百三十六條之十九第一項、第四百三十六條之三十二第一項規定甚明
    。本件第二審裁判費用為三千二百八十元、送達郵資為一百四十六元，合計三千
    四百二十六元，應由上訴人負擔，爰一併裁定如主文第二項所示。
八、據上論結，本件上訴為不合法，依民事訴訟法第四百三十六條之三十二第二項、
    第四百三十六條之十九第一項、第四百四十四條第一項前段、第九十五條、第七
    十八條，裁定如主文。
中      華      民      國    九十二    年      八      月    二十七    日
                              臺灣高雄地方法院民事第一庭
~B審判長法  官  林紀元
~B      法  官  蘇姿月
~B      法  官  唐照明
右為正本係照原本作成。
本裁定不得抗告。
中      華      民      國    九十二    年      八      月    二十七    日
~B法  院書記官  李承悌
┌──┬─────┬─────┬─────┬──────┬────────┐
│編號│發  票  人│發  票  日│到  期  日│票 面 金 額 │票  據  號  碼  │
├──┼─────┼─────┼─────┼──────┼────────┤
│ (一) │乙  ○  ○│91.06.04  │91.11.01  │一 萬 元    │370881          │
├──┼─────┼─────┼─────┼──────┼────────┤
│ (二) │乙  ○  ○│91.06.04  │91.12.01  │一 萬 元    │370882          │
├──┼─────┼─────┼─────┼──────┼────────┤
│ (三) │乙  ○  ○│91.06.04  │92.01.01  │一 萬 元    │370883          │
├──┼─────┼─────┼─────┼──────┼────────┤
│ (四) │乙  ○  ○│91.06.04  │92.02.01  │一 萬 元    │370884          │
├──┼─────┼─────┼─────┼──────┼────────┤
│ (五) │乙  ○  ○│91.06.04  │92.03.01  │一 萬 元    │370885          │
├──┼─────┼─────┼─────┼──────┼────────┤
│ (六) │乙  ○  ○│91.06.04  │92.04.01  │一 萬 元    │370886          │
├──┼─────┼─────┼─────┼──────┼────────┤
│ (七) │乙  ○  ○│91.06.04  │92.05.01  │一 萬 元    │370887          │
└──┴─────┴─────┴─────┴──────┴────────┘


司法院資訊處製作；財團法人民間司法改革基金會備份。
